【裁判字號】    96,易,3338
【裁判日期】    970130
【裁判案由】    違反槍砲彈藥刀械管制條例等
【裁判全文】
臺灣臺中地方法院刑事判決              96年度易字第3338號
公  訴  人  臺灣臺中地方法院檢察署檢察官
被      告  甲○○
輔  佐  人
即被告之子  乙○○
上列被告因違反槍砲彈藥刀械管制條例等案件，經檢察官提起公
訴（95年度偵字第26915號），被告於準備程序中就被訴事實為
有罪之陳述，本院於聽取當事人之意見後，裁定進行簡式審判程
序，判決如下：
    主    文
甲○○未經許可於夜間之公共場所攜帶刀械，處有期徒刑貳月，
如易科罰金，以新臺幣壹仟元折算壹日，減為有期徒刑壹月，如
易科罰金，以新臺幣壹仟元折算壹日；扣案之武士刀壹把沒收。
又服用酒類，不能安全駕駛動力交通工具而駕駛，處有期徒刑
月，如易科罰金，以新臺幣壹仟元折算壹日，減為有期徒刑壹月
又拾伍日，如易科罰金，以新臺幣壹仟元折算壹日。應執行有期
徒刑貳月，如易科罰金，以新臺幣壹仟元折算壹日；扣案之武士
刀壹把沒收。
    犯罪事實及理由
一、本案犯罪事實：
    甲○○雖知武士刀係槍砲彈藥刀械管制條例所管制之刀械，
    未經許可不得持有，竟為收藏、紀念之用，而基於非法持有
    管制刀械之犯意，於民國95年8月間某日，在臺中市建國市
    場內，以新臺幣（下同）3,000元之價格，購入已開鋒之武
    士刀一把，並藏放在其臺中縣之住處，而自斯時起非法持有
    管制刀械。嗣甲○○欲將該武士刀伺機售出，遂於95年11月
    16日19時之夜間，隨身攜帶該武士刀並騎乘車牌號碼KIX—5
    10號機車前往臺中市○○路第三市場之公共場所，其在該處
    與友人飲用藥酒四杯後，於其呼氣中所含酒精成分已逾每公
    升0.55毫克，而達於不能安全駕駛之狀態下，仍自該日22時
    許起，騎乘上開機車上路欲返回住處，而繼續於夜間之公共
    場所攜帶該武士刀。迨翌日凌晨1時5分許，其行駛至臺中市
    ○○路與學府路口時，為警攔查，經施以酒精濃度呼氣測試
    ，測得其呼氣中所含酒精成分為每公升0.93毫克，並扣得上
    開武士刀一把。
二、本案證據名稱：
  (一)被告甲○○於本院準備程序及審理時所為認罪之陳述。
  (二)卷附之扣押筆錄、扣押物品目錄表各一紙及查獲現場照片、
    扣案武士刀照片各二幀。
  (三)卷附之測試觀察紀錄表、酒精濃度呼氣測試紙、舉發違反道
    路交通管理事件通知單各一份。
  (四)卷附之臺中市警察局96年3月29日中市警保民字第096002277
    5號函（鑑驗結果：扣案武士刀之刀刃已開鋒，屬槍砲彈藥
    刀械管制條例列管之刀械）。
  (五)扣案之武士刀一把。
三、論罪科刑部分之說明：
  (一)按行為後法律有變更者，適用行為時之法律；但行為後之法
    律有利於行為人者，適用最有利於行為人之法律，刑法第2
    條第1項定有明文。本件被告甲○○違法酒醉駕車行為時之
    刑法第185條之3規定：「服用毒品、麻醉藥品、酒類或其他
    相類之物，不能安全駕駛動力交通工具而駕駛者，處一年以
    下有期徒刑、拘役或三萬元以下罰金」，惟上揭條文已於97
    年1月2日以華總一義字第09600177841號令修正公布，修正
    後該條文規定：「服用毒品、麻醉藥品、酒類或其他相類之
    物，不能安全駕駛動力交通工具而駕駛者，處一年以下有期
    徒刑、拘役或科或併科十五萬元以下罰金」，是修正後之犯
    罪構成要件雖未修正，惟就罰金刑部分，由原先之「或」增
    訂為「或科或併科」，金額則由「（銀元）三萬元（即新臺
    幣九萬元）」增訂為「（新臺幣）十五萬元」，其餘有期徒
    刑之法定本刑上限及拘役等，則未變動，經比較上開修正前
    後之規定，修正後之法律規定並無較有利於被告之情事，故
    依刑法第2條第1項前段之規定，本件關於被告酒醉駕車之犯
    行部分，應適用其行為時即修正前刑法第185條之3之規定論
    處。
  (二)核被告所為，係犯槍砲彈藥刀械管制條例第15條第1款、第2
    款之未經許可於夜間之公共場所攜帶刀械罪及刑法第185條
    之3之服用酒類不能安全駕駛動力交通工具而駕駛罪。起訴
    書就被告持有武士刀之犯行部分，雖於論罪法條欄係載槍砲
    彈藥刀械管制條例第14條第3項之罪，但業經公訴檢察官當
    庭更正之，附此敘明。被告未經許可持有管制刀械之低度行
    為，應為未經許可於夜間之公共場所攜帶刀械之高度行為所
    吸收，不另論罪。其所犯上開二罪之間，犯意各別，行為不
    同，罪質互異，應分論併罰。
  (三)查被告本案犯罪時間在96年4月24日以前，係在中華民國九
    十六年罪犯減刑條例第2條第1項規定之基準日之前，又其係
    經本院於96年12月21日發布通緝後，於96年12月24日為警緝
    獲到案，尚不受該條例第5條規定之限制，故應依該條例第2
    條第1項第3款、第7條、第9條、第10條第1項等規定，各減
    其宣告刑期二分之一，並分別諭知易科罰金之折算標準，再
    合併定其應執行刑。
四、應適用之法條：
    刑事訴訟法第273條之1第1項、第299條第1項前段、第310條
    之2、第454條第1項，槍砲彈藥刀械管制條例第15條第1款、
    第2款，刑法第11條前段、第2條第1項前段、第185條之3（
    修正前）、第41條第1項前段、第51條第5款、第38條第1項
    第1款，刑法施行法第1條之1第1項，中華民國九十六年罪犯
    減刑條例第2條第1項第3款、第7條、第9條、第10條第1項。
五、如不服本判決，應於收受本判決後10日內，向本院提出上訴
    書狀，上訴於第二審法院。又上訴書狀如未敘述理由，應於
    上訴期間屆滿後20日內補提理由書於本院。
中    華    民    國    97    年    1     月    30    日
                  刑事第十二庭  法  官  廖慧如
以上正本證明與原本無異。
                                書記官  王美珍
中    華    民    國    97    年    1     月    30    日
附錄本案論罪科刑法條全文：
槍砲彈藥刀械管制條例第15條
未經許可攜帶刀械而有下列情形之一者，處2年以下有期徒刑：
一  於夜間犯之者。
二  於車站、埠頭、航空站、公共場所或公眾得出入之場所犯之者。
三  結夥犯之者。
中華民國刑法第185條之3（修正前）
服用毒品、麻醉藥品、酒類或其他相類之物，不能安全駕駛動力
交通工具而駕駛者，處1年以下有期徒刑、拘役或3萬元以下罰金
。


司法院資訊處製作；財團法人民間司法改革基金會備份。
